臺灣臺南地方法院交通事件裁定　　　　　94年度交聲字第21號
移送機關　　交通部公路總局嘉義區監理所臺南監理站
受處分人
即異議人　　甲○○
　　　　　　　　　　　部)
上列受處分人因違反道路交通管理處罰條例案件，對於交通部公
路總局嘉義區監理所臺南監理站民國93年12月29日所為之裁決處
分（處分案號：嘉監南字第裁74－S00000000號），聲明異議，
本院裁定如下：
    主  文
異議駁回。
    理  由
一、本件聲明異議意旨略以：受處分人即異議人甲○○為不服交
    通部公路總局嘉義監理所臺南監理站於民國93年12月29日所
    為之嘉監南字第裁74-S00000000號裁決書對異議人吊銷駕駛
    執照，終身禁考之裁罰，依法提出聲明異議。異議人並無肇
    事逃逸之主觀犯意，異議人確曾於93年10月2日晚間10時20
    分許，駕駛汽車由臺南市○○路，往永康大灣方向行駛，在
    經過東豐路與長榮路之交叉路口時，當時異議人所駕駛之汽
    車行向車道上為綠燈，但卻遭來自長榮路上之紅燈違規之機
    車撞擊，致異議人所駛之汽車前座乘客旁之車門受創嚴重凹
    陷，在撞擊後，異議人乃將車子停放在東豐路上的安全島上
    ，與同車的友人謝博翔一同下車查看機車受損之情形，因當
    時屬夜間部學生下課時間，該路口又靠近成功大學，所以往
    來的車非常多，無法立即走進機車騎士處，當異議人正試圖
    走向被害人處時，就看見該機車騎士自己起身扶起機車，正
    試著要發動機車，似乎要騎車離開，異議人見該機車騎士身
    體及四肢並無受傷，又自以為對方闖紅燈方才肇事，所以不
    論對方機車有否受損，對於對方並無賠償之義務，乃又與謝
    博翔一同駕車離開，離開之時對方無任何異狀，是異議人絕
    無駕駛汽車肇事致人受傷而逃逸之主觀犯意，並請傳訊證人
    謝博翔證明異議人確實係看到被害人起身牽起機車試著發動
    後才離開，為此提出聲明異議。
二、按汽車駕駛人駕駛汽車肇事致人受傷或死亡，應即採取救護
    或其他必要措施，並向警察機關報告，不得駛離；違者吊扣
    其駕照三個月至六個月；逃逸者吊銷駕駛執照。又汽車駕駛
    人，曾依第62條第1項之規定吊銷駕駛執照者，終身不得考
    領駕駛執照，道路交通管理處罰條例第62條第1項、第67條
    第1項分別定有明文。
    經查：
(1)、本件受處分人即異議人甲○○係於93年10月2日22時20分，
    駕駛其朋友陳靜璿所有之牌照號碼QE-6905號自小客車，沿
    臺南市○○路內側快車道，由西向東行駛，至該路與長榮路
    四段交岔路口直行時，與沿長榮路四段慢車道由南向北直行
    之黃耀民所駕駛之NX8─871號重機車發生碰撞，致黃耀民受
    有多處挫傷併左腳底撕裂傷，異議人甲○○於肇事後逃逸，
    因而被警舉發，有臺南市警察局交通隊93年10月15日南市警
    交字第S00000000號舉發違反道路交通管理事件通知單附卷
    可憑，並經本院調取本院93年度交簡字第2044號（原93年度
    交訴字第157號案改簡易案）及94年度交簡上字第14號刑事
    卷宗查明，有警詢筆錄（異議人甲○○於警詢時承認沒有採
    取救護或其他必要措施，沒有留下任何資料給對方，亦未向
    警察機關報告）、道路交通事故調查報告表（一）、（二）
    、道路交通事故現場圖各1份、現場蒐證照片19張及黃耀民
    受傷之診斷證明書1紙附卷可稽。
(2)、證人謝博翔於本院94年9月8日調查時雖證稱：車禍發生後其
    與甲○○下車要去查看，【還沒到時，黃耀民就牽著機車走
    了】云云，惟查其上開所言與下列(3)、(4)、(5)事實不符，自
    難採信。
(3)、證人即被害人黃耀民於本院94年9月8日調查時明確證稱：發
    生碰撞後其機車車殼破掉，機車撞擊點在左前方，當時其人
    車倒地，甲○○沒有過來處理，【是路人將其送醫】等語，
    核與其在警詢時所稱：其於93年10月2日22時20分駕駛NX8
    ─871號重機車，其綠燈沿長榮路四段慢車道由南向北行駛
    ，至事故地點發生碰撞，【肇事後其人車倒地，對方逃逸，
    路人報案並將其載去成大醫院就醫】等語；在檢察官偵查
    中指稱：我沿長榮路四段經過東豐路，當時路四段經過東豐
    路，當時是綠燈，後來就被左側來車撞到，【撞到後我倒地
    ，要將車子牽起來，但有點吃力，是路旁的人幫我將車子牽
    到旁邊，再把我送到醫院】，路人講說肇事者有停下來看，
    但肇事者並沒有留下任何聯絡方式等語（見臺灣臺南地方法
    院檢察署93年度偵字第10986號卷第9頁）；在本院第二審
    審理時證稱：撞到我的人沒有靠近我來看我，當時離我約20
    公尺，我沒有跟他示意說「我沒有事情，你可以走了」，肇
    事者沒有來看我身體那裡有受傷或機車那裡毀壞，也沒有談
    到賠償等語（見本院94年度交簡上字第14號刑事卷94年8月9
    日審理筆錄）所述之情節相符。
(4)、又異議人甲○○於警詢時自承：發生碰撞肇事後，對方人
    車倒地，我當時有停車並下車站在我車旁觀看，看見對方有
    爬起來並牽起機車，我以為對方沒事就離開現場，之後我並
    未與對方交談及未報警處理即離開現場；其於檢察官偵查
    中亦自承：我是有停車下來，但我沒有過去看，我有看到他
    （被害人）牽車子起來，我知道他有可能有受傷等語，並對
    檢察官稱【其願意對肇事逃逸認罪】（見臺灣臺南地方法院
    檢察署93年度偵字第10986號卷第10頁）；於本院第一審
    調查時供承：其當時有下車看，但沒有當面與對方見面及了
    解情形，也沒有留下電話等語（見本院93年度交訴字第157
    號刑事卷第15頁）。核其上開所述與被害人黃耀民上開所稱
    ：我沿長榮路四段經過東豐路，當時是綠燈，後來就被左側
    來車撞到，撞到後我倒地，要將車子牽起來，但有點吃力，
    是路旁的人幫我將車子牽到旁邊，再把我送到醫院，路人講
    說肇事者有停下來看，但肇事者並沒有留下任何聯絡方式。
    撞到我的人沒有靠近我來看我，當時離我約20公尺，我沒有
    跟他示意說「我沒有事情，你可以走了」，肇事者沒有來看
    我身體那裡有受傷或機車那裡毀壞，也沒有談到賠償等語相
    符。
(5)、證人謝博翔上述證詞與被害人黃耀民上開(3)所證述之情節不
    符，顯係事後迴護異議人之詞，難以採信，自不足資為對異
    議人有利之證據。再者，依據警卷所附現場照片觀之，異議
    人甲○○所駕駛之車輛於碰撞後，右前車角撞裂、右前車身
    凹損、右後視鏡斷裂掉落，左前方向燈破損、右前擋風玻璃
    呈巨大蛛網狀之破裂，參之被告於警詢時供稱當時其時速約
    55 公里，足認當時撞擊力道非輕，因此，異議人從其車損
    情形及當時車速判斷，均無可能認被害人沒有受傷之理，且
    如其未闖紅燈而係被害人闖紅燈，以其所駕駛之自小客車係
    向其朋友陳靜璿所借用，並非其所有，且車輛受損非輕，當
    時被害人只有1人，而其與謝博翔則有2人，其豈有不前去與
    被害人黃耀民理論索賠之理，足認其自知理虧，對於該件車
    禍事宜未加處理即逕行逸離。
三、綜上所述，足認異議人甲○○駕駛汽車肇事致人受傷，未採
    取救護或其他必要措施，且未向警察機關報告而逃逸之事實
    明確，異議人謂其並無肇事逃逸之主觀意思，尚不足採信。
    其異議為無理由，應予駁回。
四、據上論斷，應依道路交通案件處理辦法第19條，裁定如主文
    。
中　　華　　民　　國　　94　　年　　12　　月　　1 　　日
　　　             交通法庭   法　官　林勝利
以上正本證明與原本無異。
如不服本裁定應於送達後5日內向本院提出抗告狀。
    　　　　　　　　　　　　　書記官　陳金堂
中　　華　　民　　國　　94　　年　　12　　月　　1 　　日
